---
title: "Análisis de autocorrelación espacial"
author: 
  - "Juan José Galeano Arenas"
  - "Simón Pedro Galeano Muñoz"
  - "Germán Alonso Patiño Hurtado"
date: 12/05/2022
output: 
  html_document:
    toc: true
    theme: paper
    code_folding: show
    toc_float: true
---

```{r setup, include=FALSE}
knitr::opts_chunk$set(echo = T, fig.align = "center",
                      message = F, results = T)
library(kableExtra)
library(knitr)
library(geoR)
library(readxl)
library(vegan)
library(raster)
library(spatstat)
library(leaflet)
```

# Contextualización

```{r echo=F}
# Bases de datos necesarias
datos_cools <- readRDS("datos_mediana.Rds")
```

# Datos

El invierno es feroz, más aún cuando de agricultura se trata. Indiana, estado 
precioso cuyo mayor costo de <a href="https://www.nass.usda.gov/Quick_Stats/Ag_Overview/stateOverview.php?state=INDIANA">producción agrícola</a> se debe al cultivo de maíz.

Motivados por este hecho, se tomó la decisión de investigar cuáles son
aquellas zonas en las que se presenta una mayor temperatura y una mayor
irradiación por parte de la radiación que emite la luz solar, ya que
el maíz es un vegetal que aprovecha mucho ambas características para
su <a href="https://www.pioneer.com/us/agronomy/soil_temp_corn_emergence.html#:~:text=Key%20Points,corn%20emergence%20and%20seedling%20health.">crecimiento y desarrollo</a>.


# Temperatura e irradiación solar 

Se miden las variables irradiación solar y temperatura en ubicaciones especificas del estado de indiana en estados unidos múltiples veces (90 en cada punto); dichas mediciones se realizan en ubicaciones igualmente espaciadas. 

Teniendo en cuenta que se tienen múltiples mediciones de las variables surge la necesidad de resumir esta información con alguna métrica puesto que en la teoría vista se considera una única realización del proceso estocástico, a continuación se muestran los histogramas de las variables consideradas.

# Base de datos definitiva

La base de datos definitiva se construye agrupando los datos por la longitud y latitud debido a que, como se mencionó previamente, se tienen múltiples mediciones de las variables en cada ubicación los cuales corresponden a los primeros tres meses del año, una vez agrupadas las ubicaciones, se promedian todos los valores medidos en dichas ubicaciones de las variables de interés, esto gracias a las funciones `group_by()` y `summarise()` de la librería `dplyr`.

```{r}
mapa_base <- leaflet() %>%
  addTiles()

mapa_base %>% 
  addCircleMarkers(lat=~LAT, lng =~LON, 
                   color = "red", radius = 0.5, data = datos_cools)
```

## Análisis descriptivo y prueba de autocorrelación espacial

En esta sección se verifica el supuesto de autocorrelación espacial, el cual es fundamental al momento de realizar análisis posteriores. Se hace la aclaración que para este caso particular se trabajará con la variable temperatura.

```{r echo=F}
datos_geo<- as.geodata(datos_cools,coords.col = 2:1, data.col = 3)
plot(datos_geo)
```

* En la figura superior izquierda se aprecian las ubicaciones muestreadas coloreadas en función del cuartil al que pertenecen; se puede notar que las ubicaciones cercanas entre sí están coloreadas con el mismo color sugiriendo esto que dichas ubicaciones tienen temperaturas similares y por lo tanto es probable que exista autocorrelación espacial.
* Para la figura superior derecha se aprecia una clara asociación lineal entre la temperatura y la latitud, sugiriendo la existencia de autocorrelación.
* En el gráfico inferior izquierdo no se aprecia algún tipo de asociación evidente.
* El histograma en la gráfica inferior derecha no entrega mucha información debibdo a que este es algo plano.

### Mantel

Para el test de mantel, se tienen ñas siguientes hipótesis

$$
\begin{cases}
H_0: \text{No hay autocorrelación espacial en la variable temperatura} \\
H_1: \text{Existe autocorrelación espacial en la variable temperatura}
\end{cases}
$$

```{r}
distancia <- dist(cbind(datos_cools$LON,datos_cools$LAT),
                  diag=TRUE,upper=TRUE)
dist.datos <- dist(datos_cools$Temperatura, 
                   diag=TRUE, upper=TRUE)^2
mantel(distancia, dist.datos) 
```

Como el valor - p de la prueba es menor a 0.001, se rechaza la hipótesis de independencia y se concluye que la variable en cuestión tiene autocorrelación espacial.

Teniendo en cuenta la existencia de autocorrelación espacial, es posible usar el método Krigging para realizar predicciones de temperaturas.

```{r}
summary(distancia)
variograma=variog(datos_geo,option = "bin",
                  uvec = seq(0,2.9,0.3),messages=F)

## bandas de confianza, si hay o no autocorrelacion 
variograma.emv=variog.mc.env(datos_geo,obj=variograma)
```

```{r,results="hide"}
ini.vals <- expand.grid(seq(20,60,l=10), seq(2,2.9,l=10))
model_mco_exp=variofit(variograma, ini=ini.vals, cov.model="exponential",
                       wei="npair", min="optim")
model_mco_gaus=variofit(variograma, ini=ini.vals, cov.model="gaussian",
                        wei="npair", min="optim",nugget = 0)
model_mco_spe=variofit(variograma, ini=ini.vals,
                       cov.model="spheric",fix.nug=TRUE,
                       wei="npair", min="optim")
```

```{r}
plot(variograma,envelope=variograma.emv,pch=19)
lines(model_mco_exp,col="blue")
lines(model_mco_gaus,col="red")
lines(model_mco_spe,col="purple")
```


```{r}
valida = xvalid(datos_geo, model = model_mco_gaus)
mean(valida$error^2)
```

# Interpolación IDW

Para realizar interpolación idw en R es importante definir una ventana de observación.

```{r}
x_obs <- c(min(datos_cools$LON), max(datos_cools$LON))
y_obs <- c(min(datos_cools$LAT), max(datos_cools$LAT))
obs_window <- owin(x_obs, y_obs)
```

Una vez definida la ventana de observación se debe crear un objeto de la clase **ppp** puesto que la función `idw()` del paquete `spatstat.core` funciona con objetos de dicha clase.

```{r}
ppp_temp <- ppp(datos_cools$LON, datos_cools$LAT,
                 marks = datos_cools$Irradiacion, window = obs_window)

idw_temp <- idw(ppp_temp, power = 0.05, at = "pixels")

plot(idw_temp,
     col = heat.colors(20), 
     main = "Interpolación IDW para la temperatura promedio") 
```

# ¿Cómo escoger el valor de p?

A continuación se muestran diferentes interpolaciones para algunos valores de p

```{r}
par(mfrow=c(2,2))
plot(idw(ppp_temp, power = 0.001, at = "pixels"),
     col=heat.colors(20), main = "p = 0.001") 

plot(idw(ppp_temp, power = 0.01, at = "pixels"),
     col=heat.colors(20), main = "p = 0.01")

plot(idw(ppp_temp, power = 0.1, at = "pixels"),
     col=heat.colors(20), main = "p = 0.1")

plot(idw(ppp_temp, power = 10, at = "pixels"),
     col=heat.colors(20), main = "p = 10") 
```

## MSE

El MSE del ajuste puede obtenerse de la siguiente manera

```{r}
?idw
library(spm)
idw_predicts <- idw(ppp_temp, power = 0.05, at = "points")
Metrics::mse(ppp_temp$marks, idw_predicts)
lol <- idwcv(datos_cools[,1:2],datos_cools[,4], cv.fold =  2,idp = 1)
```
## Buscando la potencia óptima con Grid - Search

Se calcula el MSE con una gran variedad de valores de p

```{r}
powers <- seq(0.1, 6, 0.1)
mse_result <- numeric(length(powers))
cnt <- 1
for(power in powers){
  CV_idw <- idw(ppp_temp, power=power, at="points")
  mse_result[cnt] <- mean((datos_cools$Irradiacion- CV_idw)^2)
  cnt <- cnt + 1
}

plot(powers, mse_result, ylab = "MSE", xlab = "Potencia (p)",type="l")
mse_result[1070:1100]
min(mse_result)
powers[which.min(mse_result)]
```

Se puede apreciar que a partir de $p = 2$ el MSE no tiene un gran cambio por lo que prefiere dejarse dicho valor y evitar posible sobreajuste.

## Interpolación IDW con p óptimo

```{r}
par(mfrow=c(1,2))
idw_temp_optimo <- idw(ppp_temp, power = 6, at = "pixels")

plot(idw_temp_optimo,
     col = heat.colors(20), 
     main = "Interpolación IDW con p óptimo") 
idw_temp_optimo <- idw(ppp_temp, power = 3, at = "pixels")

plot(idw_temp_optimo,
     col = heat.colors(20), 
     main = "Interpolación IDW con p óptimo") 
```





